【裁判字號】    89,家上,163
【裁判日期】    900214
【裁判案由】    離婚等
【裁判全文】
臺灣高等法院高雄分院民事判決  八十九年度家上字第一六三號
      上  訴  人    甲○○
      被  上訴人    乙○○
右當事人間離婚等事件，上訴人對於中華民國八十九年八月八日臺灣高雄地方法院八
十九年婚字第四○六號第一審判決提起上訴，本院判決如左：
      主      文
上訴駁回。
第二審訴訟費用由上訴人負擔。
      事      實
甲、上訴人方面：
一、聲明：求為判決：
（一）原判決關於離婚部分廢棄。
（二）前開廢棄部分，被上訴人在第一審之訴駁回。
（三）第一、二審訴訟費用由被上訴人負擔。
二、陳述：除引用與原審判決書記載相同者外，另補稱：
（一）上訴人只有在八十六年十月八日因被上訴人吸膠時，屢勸不聽才用手打她而已
      ，其餘並未打她，都是她偽造的。
（二）上訴人所寫悔過書（切結書）是八十六年因另案撤銷婚姻之訴時所寫，且是以
      和為貴之家庭事，何須計較誰是誰非，原判決竟引為理由。
（三）夫妻間生活均難免有吵、罵等情事，不廖被上訴人將前生活中瑣事錄音，待兩
      參年而因吵罵、離家，在有計劃下而提出離婚訴求，如此上訴人豈非要任其宰
      割。
（四）被上訴人言不堪同居，七年光陰又如何度過，況七年餘均上訴人下廚讓被上訴
      人品味，此為物質連想心靈而知其意（愛），此有不堪同居否？
乙、被上訴人方面：
一、聲明：求為判決如主文所示。
二、陳述：除引用與原審判決書記載相同者外，另補稱：被上訴人在八十八年五月二
    十三日是因受上訴人毆打才離家回娘家，但沒有驗傷；上訴人有暴力傾向，從結
    婚時就打被上訴人，還會打小孩等語。
      理      由
一、被上訴人起訴主張：兩造於八十一年十一月二十四日結婚，次年起，被上訴人即
    受上訴人慣常性毆打，不下數十次，更時常被恐嚇、凌虐，使被上訴人在肉體及
    精神上均遭受極大之痛苦，顯已達於不堪同居之虐待，且雙方感情已失，毫無家
    庭和樂幸福可言，被上訴人不堪再忍受其暴力，爰依民法第一百零五十二條第一
    項第三款、第二項等規定，請求判決准兩造離婚等情。
二、上訴人則以：並無毆打被上訴人之情事，只有在八十六年十月八日因被上訴人吸
    膠時，屢勸不聽才用手打她而已，且被上訴人自八十八年五月二十七日即離家出
    走，在未離家出走前即夜不歸宿，其請求離婚自無理由等語置辯。（按原判決命
    兩造所生子女由被上訴人監護部分，未據上訴人聲明不服）。
三、查兩造之婚姻關係現仍存續中，為上訴人所不爭，並有被上訴人提出之戶籍謄本
    可證。而被上訴人主張其於婚姻關係期間，分別於八十五年五月二日、五月五日
    、七月十七日；八十六年九月三十日、十月八日遭受上訴人之毆打，致有背部、
    頭部、手部、眼部、耳部、胸部及膝部等處受傷之事實，業據提出民眾醫院、蔡
    文雄醫院及愛仁醫院等診斷證明書影本四紙為證（見原審卷第十一～十四頁，另
    有正本五紙附於原法院八十六年度訴字第八九七號民事卷中），上訴人雖一再否
    認有毆打被上訴人之情事，並以只有八十六年十月八日因被上訴人吸膠才予以毆
    打之語置辯，惟查上訴人並不否認曾於八十六年十月十七日出具切結書謂：「查
    本人甲○○確於民國八十六年十月十七日起戒酒，今後決不再酗酒滋事並善待妻
    兒，如再傷害妻子，願無條件接受相對人（乙○○）離婚之要求，恐空口無憑，
    特立此書。」等語（見原審卷第十頁），是上訴人顯然於婚姻期間，確有經常酗
    酒滋事並毆打被上訴人之舉，始出具該切結書交予被上訴人以為擔保；況且被上
    訴人所提出之八十七年三月之錄音帶一卷（譯本見原審卷十八～二十二頁），經
    原審當庭勘驗結果（見原審卷第五０頁背面），上訴人坦承為其所說話，並承認
    確有於八十七年三月某日又酗酒毆打被上訴人之情事，但辯稱係因被上訴人吸食
    強力膠屢勸不聽，始毆打被上訴人云云，然查由該錄音帶內容可明顯查覺，上訴
    人當時並無任何規勸被上訴人勿吸用強力膠之言語，反之，卻聞上訴人酗酒恍惚
    並口出穢言侮辱被上訴人，則上訴人所辯係被上訴人吸膠始予毆打云云，顯無可
    採信。何況參之上訴人在此之前即曾多次毆打被上訴人，所稱被上訴人吸膠又無
    證據證實，縱有吸膠亦不得資為上訴人有權毆打被上訴人之藉口，是上訴人請求
    傳訊其母親柯魏千金、弟媳蘇素蓮，縱能證明被上訴人吸膠，亦不足為上訴人未
    多次毆打被上訴人之認定，尚無傳訊必要。綜上所述，上訴人於婚姻關係存續期
    間，多次慣行毆打被上訴人，已甚明確，上訴人既自八十一年十一月二十四結婚
    以來，動輒毆打被上訴人，顯已嚴重侵害被上訴人之人格尊嚴及人身安全，實已
    逾越夫妻通常可忍受程度，已危及婚姻關係之維繫，當屬構成不堪同居之虐待。
    上訴人反以如有不堪同居之情事，早已報案處理，且世俗倫理之爭，被上訴人拿
    來作為離婚之訴求且偽造一些事由過於誇大其內容，又七年來均上訴人下廚，且
    八十七年二月間全家出外遊玩，何來不堪同居等語，資為其未慣行毆打被上訴人
    之抗辯，殊無可取。按夫妻之一方受他方不堪同居之虐待者，他方得向法院請求
    離婚，民法第一千零五十二條第一項第三款定有明文。又所謂夫妻之一方受他方
    不堪同居之虐待，非以他方出於虐待之主觀意思為其要件，茍他方侵害人格尊嚴
    與人身安全之行為，客觀上已逾越夫妻通常可忍受程度，危及婚姻關係之維繫，
    即屬不堪同居之虐待（最高法院八十七年度台上字第二九五七號判決參照）。從
    而，被上訴人依民法第一百零五十二條第一項第三款之規定訴請離婚，即無不合
    ，應予准許。綜據上述，原審據此准許被上訴人離婚之請求而為上訴人敗訴之判
    決，並無違誤，上訴意旨求將原判決此部分予以廢棄改判，為無理由，應予駁回
    。至兩造其餘之攻擊防禦之方法，核與本判決之基礎不生影響，不再一一論述，
    附此敘明。
四、據上論結：本件上訴為無理由，合依民事訴訟法第四百四十九條第一項、第七十
    八條判決如主文。
中      華      民      國    九十      年      二      月    十四      日
                                      臺灣高等法院高雄分院民事第五庭
~B1審判長法官  蔡明宛
~B2法      官  黃科瑜
~B3法      官  林健彥
右為正本係照原本作成。
如對本判決上訴，須於判決送達後二十日內向本院提出上訴狀，其未表明上訴理由者
，應於上訴後二十日內向本院提出上訴理由書（均須按他造當事人之人數附繕本）。
上訴時應提出委任律師或具有律師資格之人之委任狀，並依附註條文規定辦理。
中      華      民      國    九十      年      二      月    十五     日
~B法院書記官  廖素珍
附註：
民事訴訟法第四百六十六條之一：
對於第二審判決上訴，上訴人應委任律師為訴訟代理人，但上訴人或其法定代理人具
有律師資格者，不在此限。
上訴人之配偶、三親等內之血親、二親等內之姻親，或上訴人為法人、中央或地方機
關時，其所屬專任人員具有律師資格並經法院認為適當者，亦得為第三審訴訟代理人。
第一項但書及第二項情形，應於提起上訴或委任時釋明之。
                                                                     Ａ


司法院資訊處製作；財團法人民間司法改革基金會備份。
